【裁判字號】    91,聲再,241
【裁判日期】    920324
【裁判案由】    違反槍砲彈藥刀械管制條例
【裁判全文】
臺灣高等法院臺南分院刑事裁定            九十一年度聲再字第二四一號    Ｃ
      再審聲請人
      即受判決人  甲  ○  ○
右列聲請人因違反槍砲彈藥刀械管制條例案件案件，對於最高法院九十一年度台上字
第六一五三號確定判決，本院八十八年度上訴字第一四一０號中華民國八十八年七月
三十日確定判決（臺灣台南地方法院八十八年度訴字第四四二號、臺灣台南地方法院
檢察署八十八年度偵字第一二八四號），聲請再審，本院裁定如左：
      主      文
再審之聲請駁回。
      理      由
一、聲請意旨略稱：（一）被告甲○○（即再審聲請人）所持有之槍枝係依「自衛槍
    枝管理條例」規定取得執照合法持有之槍枝，依該條例第十一條：自衛槍枝執照
    限用二年，期滿應即繳銷，換領新照；前項自衛槍枝持有人，在限期內有左列情
    形之一者，其槍枝應由直轄市縣（市）政府給價收購，（第一款）判處有期徒刑
    以上之刑，經確定者（第二、三款略）；同條例第十九條「未經申請查驗之無照
    槍枝，除來源正當並有合法證明者，准依規定查給照或收購外，餘由警察機關沒
    入」；另第五條規定「自衛槍枝查驗給照，每二年為一期：：：」另依同條例第
    三條、六條、第八條、第十六條、第十八條、第十九條及同條例施行細則第十八
    條規定意旨，本條例合法發照之槍枝實際執行管理及監督機關應係該管警察機關
    ，是綜合條文以觀，自衛槍槍之證照，每二年為一期，期滿其執照應即繳銷，而
    非該槍枝應予繳銷，如期限內持有人經法院判處有期徒刑以上之刑確定者，該槍
    枝即「應」由該管縣（市）政府給價收購，本案被告所持有之系爭獵槍一枝，其
    合法持有已有三、四十年，係因其居住台南縣楠西鄉山區，早年係以該槍枝作為
    狩獵之用，而為謀生之工具，只因民國（下同）八十七年間被告因該槍用彈問題
    ，致犯槍砲彈藥刀械管制條例第十二條第四項之未經許可持有子彈罪，經台灣台
    南地方法院判處有期徒刑四月確定（該院八十七年易字第二一三號），故該台南
    縣警察局玉井分局自應於八十七年四月間於該刑事判決確定後，即向被告通知給
    價收購槍枝，乃該分局依法應作成此項行政處分，其竟疏未為之，行政措施已有
    怠惰，並足使被告產生信賴，是被告對其三、四十年來持有之槍枝均相信仍屬合
    法持有中，而不具違法性之認識，實至明灼。（二）縱退步言之，認被告於其執
    照於八十七年十二月三十一日到期後，未經申請換照，惟遍查自衛槍枝管理條例
    及其施細則，亦僅規定「自衛槍枝執照限用二年，期滿應即繳銷，換領新照」（
    第十一條第一項）「自衛槍枝執照使用限期屆滿換領新照，應撤銷原執照：：：
    」（施行細則第八條），並無明文規定究應何時換領新照，揆諸凡法令要求人民
    應為一定之行為者，莫不定有其應遵守之期間，如係法定不變期間，更應加計其
    在途期間，此為法治國家依法行政之原則，再參諸與上開「自衛槍枝管理條例」
    均同屬槍砲彈藥刀械管制條例特別法之「生活習慣特殊國民獵槍魚刀槍械管理法
    」第七條，及「槍砲彈藥刀械許可及管理辦法（內政部九十一年十月二日公布）
    第十條，均有事由發生之日起十五日內依規定報繳該管警察機關之規定，則被告
    於期限屆滿後究應何時間內申請換領新照，即顯有爭議，以此具有爭議之事項科
    以被告負擔其法律效果，實有違法治國家所應遵守之行政誠信原則及明確原則（
    請參行政程序法第八條、第五條），是被告原所合法持有之系爭槍枝，應非期限
    屆滿即當然處於「非經許可」之狀態，而與槍砲彈藥刀械管制條例第八條第四項
    所定之構成要件符合。（三）至於本轄區警員洪文裕固證稱，其曾於八十七年九
    月二十五日、八十七年十一月二十三日、八十八年一月八日及八十八年一月十七
    日多次到被告住處，親口告知其所持有之槍枝屆期後，即不再核發證照，應速報
    請政府價購云云，不惟業經被告予以否認，且徵諸該槍枝既於八十七年十二月三
    十一日即期滿，則其何以八十八年一月八日及同月十七日又向被告通知期滿後將
    不再核發證照？又其既於八十八年一月十七日（星期日）向被告通知應速報請政
    府價購，則衡情被告於三日內報請價購，應非延遲，何以洪警員又於同月二十一
    日即帶同玉井分局警員前來查獲？再者，警察機關通知槍枝持有人應依規定報繳
    價購槍該分局僅將槍枝發還，使用執照則扣留未發，被告為一鄉下老實人，而未
    予注意索回，此由八十八年一月二十一日洪文裕警員帶同玉井分局警員前來被告
    住處假借看該槍枝，而謂其已查獲時，僅當場查扣槍枝，而未查扣使用執照，然
    其於移送檢察官偵辦時，又有該使用執照影本附卷，足見該使用執照顯係自始即
    由玉井分局扣留中無訛。（四）從而，本件貴院原確定判決對於前揭各事項及證
    據均未審酌，茲以本案被告持有該槍枝，三、四十年來原係合法持有，祇因該管
    警察機關初則，怠於行政處分（應通知價購收繳而未為之），繼則為行政處分時
    明顯違背誠信原則及明確原則，故審理本案固僅止於刑事責任範圍，但被告之刑
    事責任是否存在既涉及該管警察機關之行政措置是否正當，則不得不立於行政法
    之觀點而為審酌。（五）依刑事訴訟法第四百二十條第一項第六款規定聲請再審
    云云。
二、按有罪之判決確定後，因發現確實之新證據，固得依刑事訴訟法第四百二十條第
    一項第六款為受判決人之利益聲請再審。惟所謂「發現確實新證據」，必該證據
    係於判決確定前因未經發現不及調查斟酌，至其後始行發現者而言。倘其證據成
    立在判決確定後或於判決確定前為聲請人所明知，即非所謂發現之新證據，用以
    聲請再審，自非法之所許。又所謂確實之新證據，固非以絕對不須經過調查程序
    為條件，然必須可認為確實足以動搖原確定判決，而為受判決人有利之判決者為
    限，若提出之證據，不足以推翻原確定判決所憑之證據者，即非該條款所謂確實
    之新證據。又刑事訴訟法第四百二十條第一項第六款所謂發見新證據，係指該項
    證據事實審法院於判決前因未發見不及調查審酌，至其後始行發見者而言。若判
    決前已經當事人提出，或聲請調查之證據，經原法院捨棄不採者，即非該條款所
    謂發見之新證據，自不得據為聲請再審之理由（最高法院八十四年度台抗字第一
    四五號裁定、五十年台抗字第一○四號判例、五十六年度台抗字第四四號裁定意
    旨參看）。
三、經查：
（一）原確定判決認定再審聲請人甲○○有未經許可持有槍枝之犯意係以：證人即再
      審聲請人住處之管區警員洪文裕於第一審證稱：伊曾於八十七年九月二十五日
      、八十七年十一月二十三日、八十八年一月八日、八十八年一月十七日多次至
      被告住處，親口告知再審聲請人因再審聲請人有犯罪前科，故所擁有的自衛獵
      槍屆期後，即不再核發證照，應速報請政府價購，其去再審聲請人住處時均有
      請再審聲請人拿出戶口名簿供其查訪填載等情，另經原審當庭指揮法警至再審
      聲請人住處查扣再審聲請人之戶口名簿，觀該戶口名簿背後黏貼之家戶訪問簽
      章表上確載有管區警員洪文裕曾於八十八年一月八日、八十八年一月十七日前
      往查訪的記載，況嗣後再審聲請人亦自承伊確有拿戶口名簿給洪文裕簽字等情
      ，參以台南縣警察局玉井分局楠西分駐所員警工作紀錄簿上亦載有警員洪文裕
      曾於八十七年九月二十五日、八十七年十一月二十三日、八十八年一月八日、
      八十八年一月十七日到再審聲請人住處查訪，並告知再審聲請人其自衛槍枝無
      法換照相關規定，及應報請政府給價收購等語，再審聲請人於該自衛槍枝執照
      屆期前即知該登記自衛獵槍屆期後，主管機關不再核發證照之情事。因認再審
      聲請人明知持用該槍執照限期已屆，經管區警員告知不再核發執照，竟未報請
      政府給價收購，執照屆期前也無換領新執照之申請行為，而繼續持有該獵槍，
      則其有未經許可持有槍枝之犯意甚為明顯等情。
（二）依上開原確定判決認定之事實，既然管區警員洪文裕曾於八十七年九月二十五
      日、八十七年十一月二十三日、八十八年一月八日、八十八年一月十七日多次
      至再審聲請人住處，親口告知再審聲請人因再審聲請人有犯罪前科，故所擁有
      的自衛獵槍屆期後，即不再核發證照，應速報請政府價購等語，顯見警察機關
      已盡其告知義務，而再審聲請人仍不置理。則本件聲請意旨有謂：祇因該管警
      察機關初則，怠於行政處分（應通知給價收購而未為之），繼則為行政處分時
      明顯違背誠信原則及明確原則云云，係屬另一問題，與再審聲請人是否成立本
      件犯罪無涉。至再審聲請人所述：徵諸該槍枝既於八十七年十二月三十一日即
      期滿，則其何以八十八年一月八日及同月十七日又向其通知期滿後將不再核發
      證照？又其既於八十八年一月十七日（星期日）向其通知應速報請政府價購，
      則衡情其於三日內報請價購，應非延遲，何以洪警員又於同月二十一日即帶同
      玉井分局警員前來查獲？再者，警察機關通知槍枝持有人應依規定報繳價購槍
      該分局僅將槍枝發還，使用執照則扣留未發，其為一鄉下老實人，而未予注意
      索回云云。惟查法院本諸經驗法則、論理法則，斟酌證據取捨，認定事實，此
      屬法院自由心證判斷之職權範圍，故原審法院依上開法則斟酌相關證據資料而
      認定事實，並於判決理由中載明，並無任何違誤之處。
（三）聲請意旨另舉「自衛槍枝管理條例」第十一條、第十九條、第五條、「生活習
      慣特殊國民獵槍魚刀槍械管理法」第七條及「槍砲彈藥刀械許可及管理辦法（
      內政部九十一年十月二日公布）第十條規定，以實其說，惟上述條文之於本案
      ，係槍枝如何繳銷，收購之相關規定，而非對於已確定事實，發現確實之新證
      據，且不足以動搖原確定判決者，自非可取。
四、綜上所述，聲請意旨所陳各節，均核與上揭再審原因要件不符，其據以為本件再
    審之聲請，尚難認為有理由，應予駁回。
五、據上論斷，應依刑事訴訟法第四百三十四條第一項，裁定如主文。
中    華    民    國      九十二      年      三      月      二十四    日
              臺灣高等法院臺南分院刑事第六庭
                                      審判長法官  楊    明    章
                                            法官  顏    基    典
                                            法官  高    明    發
右正本證明與原本無異。
如不服本裁定應於送達後五日內向本院提出抗告狀。
                                      法院書記官  李    梅    菊
中    華    民    國      九十二      年      三      月      二十五    日


司法院資訊處製作；財團法人民間司法改革基金會備份。
